臺灣彰化地方法院民事裁定
110年度消債職聲免字第8號
聲  請  人  
即  債務人  連文忠  
代  理  人  張仕融律師
相  對  人  
即  債權人  台北富邦商業銀行股份有限公司

法定代理人  程耀輝  


上列聲請人因消費者債務清理事件聲請免責，本院裁定如下：
    主  文
債務人連文忠應予免責。
    理  由
一、按法院為終止或終結清算程序之裁定確定後，除別有規定外
    ，應以裁定免除債務人之債務，消費者債務清理條例（下稱
    消債條例）第132條定有明文。又法院裁定開始清算程序後
    ，債務人有薪資、執行業務所得或其他固定收入，扣除自己
    及依法應受其扶養者所必要生活費用之數額後仍有餘額，而
    普通債權人之分配總額低於債務人聲請清算前2年間，可處
    分所得扣除自己及依法應受其扶養者所必要生活費用之數額
    者，法院應為不免責之裁定；但債務人證明經普通債權人全
    體同意者，不在此限。另債務人有下列各款情形之一者，法
    院應為不免責之裁定；但債務人證明經普通債權人全體同意
    者，不在此限：㈠於7年內曾依破產法或本條例規定受免責；
    ㈡故意隱匿、毀損應屬清算財團之財產，或為其他不利於債
    權人之處分，致債權人受有損害；㈢捏造債務或承認不真實
    之債務；㈣聲請清算前2年內，因消費奢侈商品或服務、賭博
    或其他投機行為，所負債務之總額逾聲請清算時無擔保及無
    優先權債務之半數，而生開始清算之原因；㈤於清算聲請前1
    年內，已有清算之原因，而隱瞞其事實，使他人與之為交易
    致生損害；㈥明知已有清算原因之事實，非基於本人之義務
    ，而以特別利於債權人中之一人或數人為目的，提供擔保或
    消滅債務；㈦隱匿、毀棄、偽造或變造帳簿或其他會計文件
    之全部或一部，致其財產之狀況不真確；㈧故意於財產及收
    入狀況說明書為不實之記載，或有其他故意違反本條例所定
    義務之行為，致債權人受有損害，或重大延滯程序。消債條
    例第133條、第134條分別定有明文。又消債條例之立法目的
    ，在於使陷於經濟上困境之消費者，得分別情形依該條例所
    定重建型債務清理程序（更生）或清算型債務清理程序（清
    算）清理債務，藉以妥適調整其與債權人及其他利害關係人
    之權利義務關係，保障債權人之公平受償，並謀求消費者經
    濟生活之更生機會，從而健全社會經濟發展；消費者依清算
    程序清理債務，於程序終止或終結後，為使其在經濟上得以
    復甦，以保障其生存權，除另有前開消債條例第133條、第1
    34條所規定不予免責之情形外，就債務人未清償之債務採免
    責主義（消債條例第1條、第132條立法目的參照）。
二、聲請人前經本院於民國109年8月31日以109年度消債清字第1
    0號裁定自109年8月31日下午4時起開始清算程序，並由本院
    109年度司執消債清字第21號為清算之執行。因其可供清算
    財產僅有：㈠台中南屯路郵局存款；㈡車牌號碼000-000號普
    通重型機車；㈢新光金股票176股；㈣新光金融控股之營利給
    付新臺幣（下同）83元。經核前開㈠之帳戶領有中殘補助，
    非屬清算財團財產；㈡之車齡已逾16年，殘餘價值甚微，且
    牌照已繳銷，故不予處分。㈢經聲請人表示願以109年12月17
    日之股價8.46元計算，解繳1,486元到院後分配；㈣經聲請人
    提出等值現金到院後分配，並由本院執行處作成分配表，記
    載分配之順位、比例及方法，該分配表經送達債權人與聲請
    人，且予以公告在案，並經裁定清算程序終結等情，業經本
    院調取前開卷宗核閱無誤。是依首揭規定，應依職權裁定是
    否免除聲請人之債務。
三、依消債條例使債權人及聲請人就免責與否表示意見：
  ㈠債權人台北富邦商業銀行股份有限公司具狀陳稱：不同意免
    責，請依職權調查聲請人有無消債條例第133條不免責事由
    。
  ㈡聲請人則表示：伊已入不敷出，有賴親友接濟，請准予免責
    等語。 　　
四、經查： 　　
  ㈠聲請人無消債條例第133條所定不免責事由：
    1.聲請人固定收入：聲請人自陳目前僅領有身障津貼每月3,
      772元，此外別無其他收入，堪認為其自本院裁定開始清
      算程序後之固定收入。
    2.聲請人必要生活費支出：按債務人必要生活費用，以最近
      1年衛生福利部或直轄市政府所公告當地區每人每月最低
      生活費1.2倍定之；債務人釋明更生期間無須負擔必要生
      活費用一部或全部者，於該範圍內，不受最低數額限制；
      債務人證明確有必要支出者，不受最高數額及應負擔比例
      之限制，消債條例第64條之2第1項、第3項定有明文。查
      聲請人主張每月必要生活費支出為12,049元（本院卷第23
      頁），依前揭規範意旨，本院參酌110年臺灣省每人每月
      最低生活費為13,288元，並據以計算之債務人必要生活費
      用為每月15,946元【計算式：13,288元×1.2倍＝15,946元
      ，元以下四捨五入】。則聲請人所陳上揭每月必要生活費
      用12,049元，仍低於前揭依消債條例第64條之2第1項規定
      計算所得之15,946元，應無浮報之虞，堪予採認。
    3.據此，本院爰綜合考量聲請人自本院裁定開始清算程序時
      起，至本件裁定前之經濟能力及收入狀況等一切情形，認
      聲請人每月之固定收入3,772元，扣除必要生活費用之數
      額15,946元後，已無餘額【計算式：3,772元－15,946元＝-
      12,174元】，足認其無消債條例第133條所定不免責事由
      。
　㈡聲請人無消債條例第134條規定之不免責事由：依消債條例關
    於清算程序係以免責主義為原則，不免責為例外，經查聲請
    人無消債條例第134條各款情形，堪認其無消債條例第134條
    之不免責事由。
五、綜上所述，聲請人經法院為清算程序終結之裁定確定，既無
    消債條例第133條或第134條各款所定之不應免責情形存在，
    揆諸前揭說明，應以裁定免除聲請人之債務，是聲請人聲請
    免責，自應予准許。
六、爰裁定如主文。 
中　　華　　民　　國　　110 　年　　4 　　月　　30　　日
              民事第四庭    法　　　官　徐沛然
以上正本係照原本作成。
如對本裁定抗告，應於裁定送達後10日內向本院提出抗告狀。 
中　　華　　民　　國　　110 　年　　4 　　月　　30　　日
                            書　記　官　蔡明株